【裁判字號】    99,易,870
【裁判日期】    990423
【裁判案由】    毒品危害防制條例
【裁判全文】
臺灣板橋地方法院刑事判決              99年度易字第870 號
公  訴  人  臺灣板橋地方法院檢察署檢察官
被      告  甲○○
上列被告因違反毒品危害防制條例案件，經檢察官提起公訴（99
年度毒偵字第1311號），被告於本院準備程序進行中，就被訴犯
罪事實為有罪之陳述，本院告知簡式審判程序之旨，並聽取其與
公訴人之意見後，經本院裁定行簡式審判程序審理後，判決如下
：
    主  文
甲○○施用第二級毒品，累犯，處有期徒刑伍月，如易科罰金，
以新臺幣壹仟元折算壹日。
    事  實
一、被告甲○○前於民國93年間因施用毒品案件，經臺灣宜蘭地
    方法院（下稱宜蘭地院）以93年度毒聲字第160 號刑事裁定
    送觀察、勒戒後，認無繼續施用毒品之傾向而於93年8 月4
    日執行完畢釋放出所，並由臺灣宜蘭地方法院檢察署（下稱
    宜蘭地檢署）檢察官以93年度毒偵314 號為不起訴處分確定
    。又於93年間因竊盜及施用毒品等案件，經宜蘭地院分別以
    93年度簡上字第48號刑事判決處有期徒刑8 月，及以93年度
    訴字第473 號刑事判決處有期徒刑7 月及5 月，並定應執行
    有期徒刑10月確定，上開三罪刑嗣經同地院以94年度聲字第
    569 號刑事裁定定應執行有期徒刑1 年4 月確定，迨於95年
    6 月17日因縮短刑期執行完畢出監（於本案構成累犯）。又
    於97年間因施用毒品及違背安全駕駛致交通危險等案件，分
    別經臺灣臺北地方法院（下稱臺北地院）以97年度易字第22
    14號刑事判決處有期徒刑6 月，且得易科罰金確定，及經本
    院以97年度交簡字第2955號簡易判決處有期徒刑3 月，且得
    易科罰金確定，上開二罪刑先後經臺北地院以98年度聲字第
    1131號刑事裁定及98年度聲字第2093號刑事裁定定應執行有
    期徒刑8 月，且得易科罰金確定；以及於98年間因施用毒品
    案件，經本院以98年度訴字第1022號刑事判決處有期徒刑7
    月確定（現在監執行中）。
二、詎其仍不知悔改，猶於前開觀察、勒戒執行完畢釋放出所後
    5 年以內已再犯施用毒品罪被追訴處罰，竟基於施用第二級
    毒品甲基安非他命（下簡稱甲基安非他命）之犯意，於98年
    10月15日下午某時許（起訴書略載為「98年10月16前72小時
    」，茲予補充更正），在宜蘭縣宜蘭市友人住處內，將甲基
    安非他命放在玻璃球吸食器內以燒煙之方式，施用甲基安非
    他命1 次；嗣於同年月16日晚上6 時許，在臺北縣中和市○
    ○路○ 段99之5 號住處因另案遭通緝而為警緝獲，且經警採
    集其尿液送驗，結果呈安非他命、甲基安非他命陽性反應，
    始查知上情。
三、案經臺北縣政府警察局中和第二分局移送臺灣板橋地方法院
    檢察署檢察官偵查起訴。
    理  由
壹、程序方面：本件被告甲○○所犯係死刑、無期徒刑、最輕本
    刑3 年以上有期徒刑以外之罪，其於準備程序就前揭被訴事
    實為有罪之陳述，經法官告知簡式審判程序之旨，並聽取其
    與公訴人之意見後，本院認無不得或不宜改依簡式審判程序
    進行之處，爰依刑事訴訟法第273 條之1 第1 項、第284 條
    之1 之規定，由本院裁定本件行簡式審判程序，合先敘明。
貳、實體方面：
一、上開事實，業據被告迭於偵訊及本院訊問時自白不諱，且被
    告於前開時間採集之尿液經送驗，結果呈安非他命、甲基安
    非他命之陽性反應乙節，此有台灣檢驗科技股份有限公司出
    具報告日期11/3/2009 報告編號UL/2009/A0898 之濫用藥物
    檢驗報告及臺北縣政府警察局中和第二分局偵辦毒品案尿液
    編號及姓名對照表各乙份（詳見98年度毒偵字第8600號偵查
    卷第6 至7 頁）在卷可稽。又按甲基安非他命經口服投與後
    ，約百分之70於24小時內自尿中排出，約百分之90於96小時
    內自尿中排出，由於目前國內尿液中甲基安非他命之檢驗僅
    為鑑定其是否呈陽性反應，尚未定其含量，且甲基安非他命
    成分之檢出與其投與方式、投與量、個人體質、採尿時間與
    檢測儀器之精密度等諸多因素有關，因此僅憑尿液中呈甲基
    安非他命陽性反應，並無法確實推算吸食時間距採集時間之
    長短，惟依上述資料推斷，最長可能不會超過4 日即96小時
    ，此經行政院衛生署藥物食品檢驗局於81年2 月8 日以（81
    ）藥檢壹字第001156號函釋明在案，是被告經警採集其尿液
    送驗結果既呈安非他命、甲基安非他命之陽性反應，則被告
    於前開時間為警採尿時往前回溯96小時內某時許（惟應扣除
    為警查獲後至採尿時止其人身自由受拘束期間）確有施用甲
    基安非他命之犯行屬實。故被告前開自白核與事實相符，應
    堪予採信。是本案事證已臻明確，被告犯行洵堪認定，應予
    依法論科。
二、論罪科刑部分：
(一)、按施用毒品經觀察、勒戒或強制戒治執行完畢釋放後，5 年
    後再施用毒品，應適用毒品危害防制條例第20條第1 、2 項
    之規定，同條例第20條第3 項定有明文。又按於92年7 月9
    日新修正之毒品危害防制條例刪除二犯及三犯之規定，一改
    修法前繁雜之處遇程序，僅將施用毒品者簡化區分為初犯、
    再犯，並認施用毒品者係屬病患性犯人，以觀察、勒戒戒除
    其身癮，並以強制戒治去除其心癮。經觀察、勒戒或強制戒
    治執行完畢釋放後，若係5 年後再犯該條例第10條施用毒品
    罪者，與同條例第20條第1 項、第2 項關於「初犯」之處理
    方式相同，檢察官應先聲請法院裁定令被告入勒戒處所觀察
    、勒戒，並視有無繼續施用毒品傾向，決定應予釋放、為不
    起訴之處分，或應聲請法院裁定令入勒戒處所強制戒治；若
    係5 年內「再犯」同條例第10條施用毒品罪者，依同條例第
    23條第2 項規定，檢察官則應依法追訴。觀諸該條例第20條
    第3 項之修正理由：「觀察、勒戒或強制戒治5 年後再犯者
    ，顯見前所實施之觀察、勒戒或強制戒治已足以遮斷其施用
    毒品之癮，為期自新及協助其戒除毒癮，對此5 年後再犯者
    ，爰明定仍適用初犯之規定，先經觀察、勒戒、強制戒治之
    程序。」及同條例第23條第2 項之修正理由：「為配合簡化
    施用毒品犯之刑事處遇程序，並鑑於經觀察、勒戒或強制戒
    治執行完畢釋放後5 年內再犯者，其再犯率甚高，原據以實
    施之觀察、勒戒及強制戒治既已無法收其實效，自應施以刑
    事處遇。」顯然如施用毒品者係前經觀察、勒戒或強制戒治
    等治療程序執行完畢5 年後，始再施用毒品之「初犯」，因
    前所執行之觀察、勒戒或強制戒治已足收戒除毒癮之效，自
    應重新執行觀察、勒戒或強制戒治等治療程序，並於治療程
    序執行完畢後，由檢察官為不起訴處分，毋庸對之追訴處罰
    ；反之，在「再犯」之情形，因其先前所為治療程序顯未能
    收戒斷毒癮之效，且考量施用毒品者之再犯率偏高，乃簡化
    其刑事處遇程序，而逕予追訴處罰，不再施以治療程序。參
    酌上開立法理由，修正毒品危害防制條例就施用毒品者，祇
    於「初犯及5 年後再犯」二種情形，有其追訴條件之限制，
    即須於初犯經觀察、勒戒或強制戒治釋放後，5 年內均無施
    用毒品之行為，始能認其前所實施之觀察、勒戒或強制戒治
    已足遮斷毒癮，而得於5 年後再犯時，再予適用初犯之規定
    ，重行觀察、勒戒等程序。倘5 年內已經再犯，被依法追訴
    處罰，縱其第三次（或第三次以上）施用毒品之時間在初犯
    釋放5 年以後，即與「5 年後再犯」之情形有別，且因已於
    「5 年內再犯」，顯見其再犯率甚高，原實施觀察、勒戒或
    強制戒治，已無法收其實效，而無5 年戒斷期之存在，自無
    再經觀察、勒戒或強制戒治之必要，應由檢察官逕行起訴，
    始符新法修正之本旨，最高法院95年度臺上字第1071號、95
    年度臺非字第59號判決意旨可資參照。經查，被告有事實欄
    一所示之施用毒品科刑紀錄在案，此有臺灣高等法院被告前
    案紀錄表及上開不起訴處分書、判決書各乙份在卷可稽，是
    被告於前開觀察、勒戒執行完畢釋放出所後5 年以內已再犯
    施用毒品罪被依法追訴處罰如上所述，則揆諸前揭判決意旨
    ，本件檢察官起訴被告施用第二級毒品，符合上開規定，合
    先敘明。
(二)、又按甲基安非他命依毒品危害防制條例第2 條第2 項第2 款
    之規定，係屬第二級毒品，故核被告所為，係犯毒品危害防
    制條例第10條第2 項之施用第二級毒品罪。又被告持有甲基
    安非他命係供己施用，則其持有之低度行為，為施用毒品之
    高度行為所吸收，不另論罪。再查，被告於93年間因竊盜及
    施用毒品等案件，經宜蘭地院分別以93年度簡上字第48 號
    刑事判決處有期徒刑8 月，及以93年度訴字第473 號刑事判
    決處有期徒刑7 月及5 月，並定應執行有期徒刑10月確定，
    上開三罪刑嗣經同地院以94年度聲字第569 號刑事裁定定應
    執行有期徒刑1 年4 月確定，迨於95年6 月17日因縮短刑期
    執行完畢出監在案，此有上開紀錄表可證，是其於受有期徒
    刑執行完畢後5 年內故意再犯有期徒刑以上之本罪，為累犯
    ，應依刑法第47條第1 項之規定，加重其刑。
(三)、爰審酌被告前有多次施用毒品之犯行，仍不知悔悟，故態復
    萌，再次施用毒品，無視於毒品對於自身健康之戕害及國家
    對於杜絕毒品犯罪之禁令，惟審酌被告犯後坦承犯行，態度
    尚佳，及施用毒品者均具有相當程度之生理成癮性及心理依
    賴性，戒除不易，且犯罪心態與一般刑事犯罪之本質不同，
    非難性較低等一切情狀，量處如主文所示之刑，併予喻知易
    科罰金之折算標準，以資懲儆。
據上論斷，應依刑事訴訟法第273 條之1 第1 項、第299 條第1
項前段，毒品危害防制條例第10條第2 項，刑法第11條前段、第
47條第1 項、第41條第1 項前段，判決如主文。
本案經檢察官黃致中到庭執行職務。
中    華    民    國    99    年    4     月    23    日
                  刑事第十四庭法  官  饒金鳳
以上正本證明與原本無異。
如不服本判決，應於判決送達後10日內，向本院提出上訴書狀，
且上訴書狀應敘述具體理由，而上訴書狀未敘述上訴理由者，應
於上訴期間（即自收受判決書之翌日起算10日）屆滿後20日內補
提理由書。
                              書記官  王春森
中    華    民    國    99    年    4     月    23    日

司法院資訊處製作；財團法人民間司法改革基金會備份。
